臺灣高等法院臺中分院刑事判決　　　　　　　　　　九十三年度上易字第五七一號
　　上　訴　人　臺灣南投地方法院檢察署檢察官
　　被　　　告　丙○○
右上訴人因過失傷害案件，不服台灣南投地方法院中華民國九十三年四月八日第一審
判決（九十三年度易字第四一號，起訴案號：台灣南投地方法院檢察署民國九十二年
度偵字第四五八二號），提起上訴，本院判決如左：
    主  文
上訴駁回。
    理  由
一、本件公訴意旨略以：案外人吳正清於民國九十二年間，在南投縣埔里鎮○○里○
    ○路即埔里鎮○○○段一七六地號土地上興建農舍，於主體工程大致完成後，於
    同年八月十五日與林宗賢簽立泥作工程承攬契約，林宗賢隨即僱用告訴人甲○○
    等人進場施工；同時吳正清亦委由被告丙○○在該工地入口處設置大型鐵門，以
    維護工地進出之安全。而被告丙○○平日即以鐵門製作營生，係從事業務之人，
    本應注意該鐵門製作時下緣應修飾整齊，及隨時採取必要之安全措施，避免鐵門
    未修飾整齊致傷害人，又無不能注意之情事，竟疏於注意，除未將該鐵門下緣之
    鐵皮修整齊外，復將該鐵門裝置任令使用，致告訴人甲○○於同年九月二十七日
    十八時施工完畢準備離去而欲關上鐵門時，右腳遭該鐵門下緣鐵皮割及，受有右
    足跟肌腱斷裂合併腓腸神經斷裂等傷害。因認被告丙○○涉有刑法第二百八十四
    條第二項之業務過失傷害罪嫌等語。
二、按犯罪事實，應依證據認定之，無證據不得認定犯罪事實；不能證明被告犯罪者
    ，應諭知無罪之判決，刑事訴訟法第一百五十四條第二項、第三百零一條第一項
    分別定有明文。又刑事訴訟法上所謂認定犯罪事實之證據，係指足以認定被告確
    有犯罪行為之積極證據而言，該項證據自需適合於被告犯罪事實之認定，始得採
    為斷罪資料，最高法院二十九年上字第三一○五號判例意旨參照。
三、本件公訴人認被告丙○○涉有右揭業務過失傷害罪嫌，係以：被告丙○○偵查中
    已坦承確於施工時未將該鐵門之下緣修整齊等情屬實，核與告訴代理人李碧珠、
    劉美玲之指訴，及證人林宗賢於警訊中之證述相符，甲○○之右腳確因遭該鐵門
    下緣割傷，致受有右足跟肌腱斷裂合併腓腸神經斷裂等傷害，並有財團法人埔里
    基督教醫院甲種診斷證明書一紙及照片二張附卷可稽等為論據。
四、訊據被告丙○○堅決否認有何公訴意旨所指之犯行，辯稱：鐵門作法沒有相關規
    定要怎麼作，其係依屋主吳正清之指示而製作，亦符合一般施工工地鐵門之製作
    及設置方法，被害人係由承包商林宗賢所僱用，其安全亦須由林宗賢負責，本件
    是被害人使用不當造成，不能苛求其負刑事責任等語。
五、 經查：
（一）案外人吳正清前揭工地入口處之大型鐵門（以下稱為系爭鐵門）係被告所承製
      及設置，業據被告供承在卷，核與吳正清於警詢之供述相符，並有估價單影本
      及現場照片附卷足稽。又吳正清於偵訊時供稱：「鐵門是工地的臨時門，在泥
      水進廠之前就做好的。」等語（見九十二年度偵字第四五八二號卷第二十頁）
      ；林宗賢於警詢時亦證稱：「（問：當天是何人要甲○○關門的？你當天是否
      在場？）沒有人叫他關門，但最後一個離開工地的人均有默契會將鐵門關起，
      以防止車輛入出工地，將工地內之建築材料搬走。當天我在現場。．．」等語
      （九十二年度偵字第四○二三號卷第九頁）。是以，被告所承製之系爭鐵門乃
      該工地之臨時門，設置之目的在於防止其他車輛進入工地等事實，應堪認定。
（二）甲○○在上述時間於離開工地欲將系爭鐵門關上時，其係以一手拉住距離門框
      約一公尺多之鐵門上緣，並邊走邊將鐵門拉上，其右腳乃遭距離門框約一公尺
      多之鐵門下緣之烤漆浪板門板割傷等情，亦經甲○○、林宗賢於原審審理時證
      述甚詳，復有甲○○提出之財團法人埔里基督教醫院診斷證明書一紙在卷。1.
（三）按刑法上之過失（無認識過失），係指行為人對於構成犯罪之事實，於主觀心
      態上缺乏認識與意欲，但依客觀情狀負有注意之義務，且其個人亦有注意之能
      力，卻疏於注意，致未為應有注意下之結果防範行為，導致法益侵害結果發生
      之情節。而土地上之工作物（或可廣泛稱為產品，下同）之製作或設置者，應
      符合安全原則，始不違背刑法保護健康權之宗旨，惟於製作或設置該工作物時
      ，需考量該工作物之使用目的、使用方法、經濟效用、所需成本等主要因素，
      故工作物之使用目的等主要因素之不同，當然會影響工作物之各項機制或設施
      （如安全或防護設施）之不同。故因使用土地上之工作物而發生傷害之結果，
      如該工作物已移由第三人所有或使用時，固難苛求原製作者有何注意能力，且
      其注意能力，應僅限定於該工作物之「可期待之合理使用」範圍之內。始符合
      刑法以過失責任規範社會活動之目的，以避免一般參與社會活動可能動輒必須
      負擔刑法之過失傷害責任。
（四）就本案而言，如前所述，被告已將所製作及設置之鐵門移交由吳正清所有及使
      用，被告自難再苛求被告能注意該鐵門不致傷害被害人，且被告所承製之上開
      鐵門乃該工地於施工期間所設置之臨時門，目的在於防止其他車輛進入工地，
      以避免工地內之建築材料遭人偷竊，另依上述估價單所示，該爭鐵門之價格為
      新臺幣八千元。該爭鐵門既係施工期間臨時設置，價格亦不高，實無法苛求該
      鐵門之製作應如何精緻。上開鐵門距離門框約一公尺處之下緣烤漆浪板可能割
      傷人固無疑義，惟被害人欲將該鐵門關上時，係以一手拉住距離門框約一公尺
      多之鐵門上緣，並邊走邊將該鐵門拉上，其右腳乃遭距離門框約一公尺多之鐵
      門下緣之烤漆浪板割傷，顯見甲○○關閉鐵門之方法乃不合於正常使用之錯誤
      或不當方法，易言之，甲○○使用上開鐵門已超出該鐵門「可期待之合理使用
      」範圍。是本件應認被告就被害人之受傷，已超出其注意能力所及，自無過失
      可言。此外，復查無其他任何積極之證據，足認被告有上述犯行，原審以不能
      證明被告犯罪而諭知無罪之判決，核無不合，檢察官上訴意旨略以被告設置鐵
      門，欠缺安全性致被害人受傷即應負責云云，指摘原判決不當，難謂有理由，
      應予駁回。
六、據上論斷，應依刑事訴訟法第三百六十八條，判決如主文。
本案經檢察官乙○○到庭執行職務。
中      華      民      國      九十三      年    八    月      五      日
                                   臺灣高等法院臺中分院刑事第十庭
                                         審判長法  官　林  照  明
                                               法　官  王  　　銘
                                               法　官  林  清  鈞
右正本證明與原本無異。
不得上訴。
                                               書記官  劉  恒  宏
中     華     民     國     九十三     年      八      月     十一      日
                                                              　　　　　Ｆ
